臺灣板橋地方法院刑事判決　　　　　　　96年度交易字第76號
公　訴　人　臺灣板橋地方法院檢察署檢察官
被　　　告　甲○○
上列被告因過失致死案件，經檢察官提起公訴（95年度偵字第
23206 號），本院判決如下：
    主  文
甲○○因過失致人於死，處有期徒刑柒月。
    事  實
一、甲○○於民國94年8月16日上午8時20分許，騎乘車牌號碼FD
    C-252 號普通重型機車，沿臺北縣樹林市○○街往大安路方
    向（即由南向北）行駛，行至劃設分向限制線雙向二車道之
    臺北縣樹林市○○街252 號前時，甲○○應注意汽車行駛時
    ，駕駛人應注意車前狀況，並隨時採取必要之安全措施及在
    該劃有分向限制線之路段，不得駛入來車道，而依當時天氣
    晴、日間自然光線、柏油乾燥無缺陷、無障礙路面、視距良
    好等情況，並無不能注意之情事，僅因見其行向前方車輛甚
    多，為圖便捷，竟跨越分向限制線之雙黃線，駛入來車道，
    適有行人廖國隆本應注意行人在劃有雙黃實線之分向限制線
    之路段，不得穿越道路之規定，仍疏未注意及此，貿然自劃
    設有雙黃實線之上開路段252 號前處徒步穿越該路段之南向
    北車道，致甲○○所騎乘之機車因疏未注意車前正擅自穿越
    道路之廖國隆，迨見狀已不及閃躲，其所駕騎乘之上開機車
    前車頭乃在道路上分向限制線左側處，撞擊廖國隆之身體左
    側，致廖國隆當場倒地，嗣經在場目擊之檳榔店員工周美足
    撥打119 報警處理，甲○○於有偵查權限之機關發覺其犯罪
    前，向據報前來現場處理車禍事宜之警員乙○○承認駕駛機
    車發生前揭車禍，自首肇事而接受裁判。廖國隆經甲○○及
    在場民眾江敦清送往臺北縣樹林市仁愛醫院由醫師魏志鵬（
    業經檢察官為不起訴處分）進行急診，仍因受有顱骨骨折、
    多處腦挫傷、腦壞死等傷害，於94年8 月19日19時23分許不
    治死亡。
二、案經廖國隆之父親丁○○、母親丙○○（起訴書誤載為「死
    者廖國隆之妻丙○○、子丁○○」，應予更正）訴由臺灣板
    橋地方法院檢察署檢察官偵查起訴。
    理  由
壹、證據能力之判斷
    查本案目擊證人周美足、江敦清等人於警詢中所為之陳述（
    見94年度相字第1125號相驗卷宗第12、13頁），雖係被告以
    外之人於審判外之陳述，惟因本案採行簡式審判程序，復查
    無其他不得做為證據之法定事由，揆諸首揭說明，應認具有
    證據能力。
貳、認定被告犯罪所憑之證據及理由
一、上揭事實，業據被告甲○○於警、偵訊及本院審理時坦承不
    諱，復據事故發生時在場證人周美足、江敦清等人於警詢時
    證實被告及被害人於肇事後所在位置乙節清楚，並有車禍現
    場圖、交通事故補充資料表、道路交通事故調查報告表(一)(二)
    、臺北縣政府警察局樹林分局交通分隊道路交通事故現場草
    圖、道路交通事故調查報告表、被告所騎乘之機車及現場照
    片10張在卷可稽，此車禍造成被害人顱骨骨折、多處腦挫傷
    、腦壞死等傷害，經送醫急救，仍因外傷性顱內出血不治死
    亡，亦有檢察官勘驗筆錄、臺灣板橋地方法院檢察署相驗屍
    體證明書、驗斷書、法務部法醫研究所94醫鑑字第1829號鑑
    定書、臺北縣樹林市仁愛醫院診斷證明書等附卷可考。按「
    汽車行駛時，駕駛人應注意車前狀況˙˙˙並隨時採取必要
    之安全措施」、「汽車在雙向二車道行駛時，應依下列規定
    ：二、在劃有分向限制線之路段，不得駛入來車之車道內（
    道路交通安全規則第94條第3 項、第97條第2 款）。上開規
    定為被告騎乘機車時所應注意遵守之事項，乃前述路段為雙
    向二車道，劃有分向限制線之雙黃實線，此有前述道路交通
    事故現場圖、現場照片在卷可佐。而依當時為上午8 時20分
    許，天候晴，日間有自然光線、柏油乾燥無缺陷、無障礙路
    面、視距良好，且現場復無煞車痕跡等情況，此有道路交通
    事故調查報告表在卷可按，並無致被告不能注意車前狀況之
    情事，茲依前述道路交通事故調查報告表所繪制之本件現場
    圖（含草圖）之記載，被告所騎乘之機車倒地後之刮地痕係
    均在臺北縣樹林市○○街往三俊街之行向（即由北向南），
    其長度達4.2 公尺，惟刮地痕分向係呈由南向北分佈，則由
    上開證據資料以觀，可知被告應係疏於注意車前狀況而未能
    察覺被害人廖國隆，致於跨越分向限制線而逆向騎乘機車於
    俊英街北往南方向之車道之際，迨見其前方出現甫違規徒步
    穿越前述劃設有雙黃實線之上開路段南向北車道之行人廖國
    隆，乃閃煞不及，致其機車前頭撞及被害人廖國隆，致被害
    人廖國隆倒地，而生本件事故，其就本件事故之發生負有過
    失甚為明確。而檢察官將本件事故發生之原因送往臺灣省臺
    北縣區車輛行車事故鑑定委員會鑑定結果，該委員會亦認被
    告就本件事故之發生確有「駕駛普通重型機車，違規跨越分
    向限制線行駛」之過失，此有臺灣省臺北縣區車輛行車事故
    鑑定委員會94年11月14日北縣鑑字第941476號函及該委員會
    所出具之鑑定意見書在卷可參（偵查卷第129 至131 頁，惟
    上開鑑定意見因未論及被告有駕駛汽車疏未注意車前狀況之
    肇事原因，應予補充），又參酌前述現場圖、草圖所載機車
    刮地痕起點位置所在，暨上開證人周美足、江敦清於警詢時
    均一致證實本件事故發生之後，被害人「係躺在道路中雙黃
    線上頭部朝大安路方向，腳部朝三俊街方向」乙節，可見本
    件被害人廖國隆應係在劃設有雙黃實線之上開路段穿越南向
    北車道，並於甫進入上開路段北向南車道之際，即遭被告騎
    乘上開機車撞擊倒地，而生本件事故，其就本件事故之發生
    亦負有過失應無疑問，且此亦經前述臺灣省臺北縣區車輛行
    車事故鑑定委員會鑑定認為被害人廖國隆就本件事故之發生
    確有未走行人穿越道，於車陣中違規跨越分向限制線橫越道
    路之過失，有該委員會及該局所出具之前述之鑑定意見書一
    份在卷可佐，然縱廖國隆就本件事故之發生同有過失，惟究
    未能據以解免被告疏失之咎。又被害人廖國隆因此次車禍受
    有上開傷勢，經送醫仍因顱內出血不治死亡，被告之過失與
    被害人死亡間顯有相當因果關係，被告自應負過失致死罪責
    。綜上，本件被告過失致死事證已明，犯行洵堪認定。
二、按被告行為後，94年2 月2 日修正公布之刑法（下稱新刑法
    ，而95年7 月1 日修正施行前刑法則稱舊刑法）已於95年7
    月1 日施行，新刑法第2 條第1 項「行為後法律有變更者，
    適用行為時之法律。但行為後之法律有利於行為人者，適用
    最有利於行為人之法律」之規定，係規範行為後法律變更所
    生新舊法律比較適用之準據法，於新法施行後，自應適用新
    法第2 條第1 項之規定，為「從舊從輕」之比較；又比較新
    舊法時，應就罪刑有關之共犯、未遂犯、想像競合犯、牽連
    犯、連續犯、結合犯，以及累犯加重、自首減輕暨其他法定
    加減原因（如身分加減）與加減例等一切情形，綜其全部罪
    刑之結果而為比較後，再適用有利於行為人之法律處斷，而
    不得一部割裂分別適用不同之新舊法（最高法院24年上字第
    4634號、29年上字第964 號判例意旨、最高法院95年度第8
    次刑事庭會議決議參照）。經查：
  (一)被告行為時之舊刑法第47條規定：「受有期徒刑之執行完畢
    ，或受無期徒刑或有期徒刑一部之執行而赦免後，五年以內
    再犯有期徒刑以上之罪者，為累犯，加重本刑至二分之一」
    。惟被告行為後之新刑法第47條第1 項則規定：「受徒刑之
    執行完畢，或一部之執行而赦免後，五年以內故意再犯有期
    徒刑以上之罪者，為累犯，加重本刑至二分之一」，是以，
    於受有期徒刑之執行完畢，或受無期徒刑或有期徒刑一部之
    執行而赦免後，五年以內再因過失犯有期徒刑以上之罪，依
    舊刑法第47條規定，固構成累犯，然依新刑法第47條第1 項
    之規定，已不構成累犯。查被告前於93年間因妨害兵役案件
    ，經本院於93年4 月29日判處有期徒刑2 月，同年5 月31日
    判決確定，並於同年7 月19日易科罰金執行完畢，此有臺灣
    高等法院被告前案紀錄表在卷可稽，其於受有徒刑執行完畢
    後，5 年內再犯本件過失致死犯行，經比較新舊法，自以新
    刑法不適用累犯加重其刑之規定較有利於被告。
  (二)被告行為時之舊刑法第62條規定：「對於未發覺之罪自首而
    受裁判者，減輕其刑。但有特別規定者，依其規定。」。惟
    被告行為後之新刑法第62條則規定：「對於未發覺之罪自首
    而受裁判者，得減輕其刑。但有特別規定者，依其規定。」
    ，即被告如符合自首要件，依舊刑法之規定，必減輕其刑，
    然依新刑法之規定，法院仍得裁量是否減輕其刑。查被告於
    94年8月16日案發後，於有偵查權限之機關發覺其犯罪前，
    向據報前來現場處理車禍事宜之警員乙○○承認駕駛機車發
    生車禍，此經乙○○到庭證述屬實（本院卷26頁），堪認被
    告符合自首要件，經比較新舊法後，自應以行為時之舊刑法
    採自首必減之規定較有利於被告。
  (三)刑法第276 條第1 項過失致死罪，法定刑得科2 千元以下之
    罰金，依被告行為時之舊刑法第33條第5 款規定：「主刑之
    種類如左：五、罰金：1 元以上。」，換算新臺幣後，為新
    臺幣3 元以上。惟被告行為後新刑法第33條第5 款規定：「
    主刑之種類如下：五、罰金：新臺幣1 千元以上，以百元計
    算之。」，經比較修正前後關於科處罰金刑之最低刑度規定
    ，自應以被告行為時之舊刑法較有利於被告。
  (四)綜合上述各條文之修正比較，本院認為：因本案中，被告尚
    不宜量處罰金刑（詳後述），且本案被告符合自首要件，並
    無不應據以減輕其刑之事由存在，故有關上開法定刑中罰金
    刑下限額度及自首之修正，均應認對於被告利害關係影響輕
    微，至影響被告較鉅之前開累犯部分，因該當累犯與否，涉
    及量處自由刑上限之提高，基於自由法益之位階高於財產法
    益，自應受較高保護之刑法原則，應認新刑法刪除過失犯得
    成立累犯之規定，對於被告影響較鉅，從而，本案揆諸上揭
    最高法院判例、決議及新刑法第2 條第1項 規定之「從舊、
    從輕」原則，自應適用被告行為後之新刑法相關規定予以論
    處。
三、核被告甲○○所為，係犯刑法第276 條第1 項之過失致死罪
    。又被告於肇事後，犯罪未被發現前，即主動向到場處理之
    員警乙○○承認肇事而接受裁判已如前述，合於自首要件，
    爰依新刑法第62條前段之規定減輕其刑。爰審酌被告行車未
    遵守交通規則而過失致人於死之行為，雖非如故意行為之惡
    性重大，但因被告係未注意車前狀況，復為圖行車便利而率
    予跨越分向限制線駛入來車車道，其駕車肇事之行為過於怠
    忽，驟然釀成被害人廖國隆死亡之悲劇，致告訴人（乃廖國
    隆之父母）身心受創，其悲痛、遺憾，經久難以平息、彌補
    ，其過失誠不能視為輕微，並斟酌被害人廖國隆未走行人穿
    越道，而違規跨越分向限制線亦同屬本件交通事故肇事原因
    之一，與被告之智識程度、被告前有妨害兵役前科之素行（
    有前述前案紀錄表一份在卷可稽），被告過失行為所生之危
    害、肇事之情節及過失程度暨被告犯後坦承犯行，迄今除僅
    由保險公司賠付保險理賠約新臺幣150 萬元外，被告尚未與
    告訴人達成和解（此經告訴人丙○○、丁○○陳述在卷，見
    本院卷第19、20頁）之態度等及其他一切情狀，量處有期徒
    刑7月，以示懲儆。
四、按除被告所犯為死刑、無期徒刑、最輕本刑為三年以上有期
    徒刑之罪或高等法院管轄第一審案件者外，於第一次審判期
    日前之準備程序進行中，被告先就被訴事實為有罪之陳述時
    ，審判長得告知被告簡式審判程序之旨，並聽取當事人、代
    理人、辯護人及輔佐人之意見後，裁定進行簡式審判程序，
    刑事訴訟法第273 條之1 第1 項定有明文。經核本件被告甲○○所犯係死刑、無期徒刑、最輕本刑為3 年以上有期徒刑
    以外之罪，其於準備程序中就被訴事實為有罪之陳述，經法
    官告知簡式審判程序之旨，並聽取公訴人及被告之意見後，
    本院合議庭認宜進行簡式審判程序，爰依首揭規定合議裁定
    由受命法官獨任進行簡式審判程序，併此敘明。
據上論斷，應依刑事訴訟法第273 條之1 第1 項、第299 條第1
項前段，刑法第2 條第1 項、刑法第276 條第1 項、第62條前段
，判決如主文。
本案經檢察官朱學瑛到庭執行職務。
中　　華　　民　　國　　96　　年　　 4　　月　　4　　日
　　　　　　　　　刑事第三庭  法　官　 蕭胤瑮
上列正本證明與原本無異。
如不服本判決，應於判決送達後十日內向本院提出上訴狀（應附
繕本），上訴於臺灣高等法院。
                              書記官  黃炎煌
中　　華　　民　　國　　96　　年　　4 　　月　　4 　　日
附錄：本案論罪科刑法條全文
刑法第276條第1項
因過失致人於死者，處二年以下有期徒刑、拘役或二千元以下罰
金。
